【裁判字號】    93,訴,106
【裁判日期】    950630
【裁判案由】    殺人未遂
【裁判全文】
臺灣新竹地方法院刑事判決               93年度訴字第106號
公  訴  人  臺灣新竹地方法院檢察署檢察官
被      告  丁○○
選任辯護人  吳聖欽律師
被      告  乙○○原名許俊郁.
指定辯護人  本院公設辯護人林建和
上列被告等因殺人未遂案件，經檢察官提起公訴（九十二年度偵
字第一五九○號），本院判決如下：
    主  文
丁○○共同殺人，未遂，累犯，處有期徒刑柒年。
乙○○共同殺人，未遂，處有期徒刑捌年。
    事  實
一、丁○○前於民國八十八年間因毀損案件，經臺灣宜蘭地方法
    院以八十八年度羅簡字第十八號判決判處有期徒刑三月確定
    ，於八十九年一月三十一日執行完畢；復於九十年間因妨害
    自由案件，經上開法院以九十年度重訴字第二號判決判處有
    期徒刑六月確定，於九十年十一月五日易科罰金執行完畢。
二、丁○○、乙○○（原名許俊郁，於九十五年四月二十一日更
    名）二人，與戊○○（業經臺灣新竹地方法院檢察署檢察官
    另為不起訴處分）為宜蘭同鄉好友，緣於戊○○與己○○共
    同經營地下錢莊所引發之殺人案件中（本院九十年度重訴字
    第一一號、臺灣高等法院九十二年度上訴字第九六七號，詳
    如後述），己○○指述行兇之人應為戊○○所指使，因而引
    發戊○○、丁○○之不滿。九十一年七月二十五日凌晨三時
    三十分許，丁○○、乙○○在新竹市○○路九十五巷八弄十
    一號「笑傲江湖ＫＴＶ」三民分店唱歌後欲離去時，在該Ｋ
    ＴＶ一樓大廳遇見友人丙○○，得知己○○亦在該ＫＴＶ二
    樓時，即生教訓己○○之意，於是由許俊郁要求丙○○通知
    己○○下樓，乙○○與丁○○二人即共同基於殺人之犯意聯
    絡，先一起至停放在距離ＫＴＶ約五十公尺、為當晚二人所
    共乘至ＫＴＶ之車號ＩＩ－一二八八號自用小客車（為戊○○所租得）車內各自取出長約五十公分至八十公分之西瓜刀
    一把返回該ＫＴＶ大廳後，由丁○○持刀站立在旁，許俊郁
    則持刀下手猛力朝己○○之頭部、胸部、背部砍殺數刀，於
    己○○逃至大廳內側倒地後，又繼續砍殺數刀，丁○○則進
    入大廳內側以台語向己○○警告：「跟我們大仔作對就是這
    樣」等語後，與許俊郁一起持刀走出ＫＴＶ大門離開現場，
    己○○因此受有氣胸、血胸、背部巨大裂傷深及右肺及肋骨
    脊椎，右手腕刀傷深及腕間節多根肌腱斷裂，頭部刀傷深及
    顱骨，右上臂刀傷及皮膚缺損、左上臂刀傷深及肌肉及骨骼
    等傷害，經緊急送醫急救，始倖免於難，惟己○○經救治後
    ，身體仍因上開傷勢所致而呈輕度肢障。
三、案經己○○訴由臺灣板橋地方法院檢察署呈請臺灣高等法院
    檢察署令轉臺灣新竹地方法院檢察署及新竹市警察局第二分
    局報請臺灣新竹地方法院檢察署檢察官偵查起訴。
    理  由
壹、程序事項：關於被告丁○○之辯護人，對檢察官所提出如起
    訴書所載之證據方法，有無證據能力之說明：
一、按被告以外之人於審判外之言詞或書面陳述，除法律有規定
    者外，不得作為證據，刑事訴訟法第一百五十九條第一項定
    有明文。查告訴人己○○、證人辛○○、庚○○於警詢時之
    陳述，均屬審判外之陳述為傳聞證據，本院認無證據能力，
    並於九十五年六月七日審理時諭知排除之（見本院卷第三六
    四頁背面）。
二、次按，被告以外之人於偵查中向檢察官所為之陳述，除顯有
    不可信之情況者外，得為證據，刑事訴訟法第一百五十九條
    之一第二項定有明文。查證人辛○○、庚○○於檢察官訊問
    時之陳述，已經具結，依筆錄之記載，並無不能自由陳述或
    其他非法、不當取證之情形，無顯然不可信之情況，且本院
    已分別傳訊該二人於審理時作證，給予被告及辯護人行使詰
    問權之機會，已保障被告丁○○、乙○○之詰問權，故證人
    辛○○、庚○○於偵查中所為之證述，均有證據能力。
三、另按，被告以外之人於審判外之陳述，雖不符前四條之規定
    ，而經當事人於審判程序同意作為證據，法院審酌該言詞陳
    述或書面陳述作成時之情況，認為適當者，亦得為證據。當
    事人、代理人或辯護人於法院調查證據時，知有第一百五十
    九條第一項不得為證據之情形，而未於言詞辯論終結前聲明
    異議者，視為有前項之同意，刑事訴訟法第一百五十九條之
    五第一項、第二項定有明文。查被告丁○○之辯護人就告訴
    人己○○於偵訊中之陳述及檢察官勘驗光碟片所製作之勘驗
    筆錄，雖於本院準備程序時主張均係審判外之陳述而無證據
    能力，然於本院審理時已表示對告訴人己○○之偵訊筆錄證
    據能力不爭執，僅爭執證明力（見本院卷第三六四頁背面）
    ，並表示對勘驗筆錄沒有意見，且本院亦已於審理時再次勘
    驗該光碟片內容，並製作勘驗筆錄，故檢察官所為之勘驗筆
    錄已因本院之調查而非為傳聞證據。另被告許俊郁及其辯護
    人則對告訴人己○○上開筆錄之證據能力，始終未有聲明異
    議，則依據上揭規定，既然當事人均已同意告訴人己○○之
    偵訊筆錄作為證據，且依筆錄之記載，並無不能自由陳述或
    其他非法、不當取證之情形，無顯然不可信之情況，又與待
    證事實具有關連性，本院認為適當，依上揭規定，亦具有證
    據能力。
貳、認定犯罪事實所憑之證據及理由：
一、告訴人己○○於九十二年二月十一日檢察官訊問時指稱：乙○○於九十一年七月二十五日凌晨三時許，在新竹市○○路
    九五巷八弄十一號「笑傲江湖ＫＴＶ」持刀砍殺我，尚有一
    名綽號「阿威」、真實姓名叫「邱進方」之男子，我確定看
    見乙○○及「邱進方」有拿刀，當時我正要進入大廳，與他
    們擦身而過，他們看見我才去車上拿刀子下來，（被砍殺何
    處？）我是全身各處均被砍，住院四十幾天，因為本件傷害
    已經被判定殘障，我跟被告乙○○、「邱進方」並無仇恨，
    戊○○之前在另案殺人案件中要求我替他頂罪，我不答應，
    他很生氣，而乙○○說「與我們大仔作對就是這樣的話」等
    語；嗣復於九十二年二月十七日檢察官訊問時稱：是被乙○○砍，有二個人拿刀，但是之後拿刀進來的那個人「阿威」
    沒有砍，他只是說「與我們大仔作對就是這樣」的話，我之
    前開庭說這句話是乙○○說的，是我講錯了，「阿威」進來
    時，離我們約七、八公尺處，沒有靠近我，不是來查看我的
    傷勢，應該是來警告我的等語（見九十二年度他字第七○號
    偵查卷《下稱他字偵查卷》第十九至二二頁、第五三、五四
    頁）。告訴人於第一次接受訊問時雖稱綽號「阿威」之人名
    為「邱進方」，然查，被告丁○○之綽號為「阿威」之事實
    ，業據被告丁○○於偵訊、本院審理時自承在卷，另被告丁○○亦不否認其於九十一年七月二十五日凌晨三時許，人確
    有在「笑傲江湖ＫＴＶ」，而依據本院勘驗當日凌晨「笑傲
    江湖ＫＴＶ」大門及大廳內側監視器光碟內容結果，被告丁○○當日確實身穿白色Ｔ恤、深色七、八分長褲子、右手持
    刀械，與當時上半身打赤膊、右手持刀械之被告乙○○（被
    告許俊郁於本院勘驗當時，雖仍辯稱不確定該打赤膊之男子
    是伊本人，然嗣於本院審理時已承認該打赤膊之男子即為伊
    本人（見本院卷第三六九頁背面），顯然告訴人上開指稱綽
    號「阿威」之人即為被告丁○○無誤，告訴人所稱「阿威」
    名為「邱進方」之指訴應是誤會。
二、證人辛○○於九十二年二月十一日檢察官訊問時具結證稱：
    九十一年七月二十五日凌晨三時許，在「笑傲江湖ＫＴＶ」
    大廳內，看到己○○遭人持刀砍殺，對方有三人，分別是乙○○、綽號「阿威」的男子，及一名姓名不詳的男子，我確
    定乙○○有拿刀砍進己○○的身體，當時我正與己○○走在
    一起，在ＫＴＶ大廳門口一起等朋友，乙○○他們剛好出來
    ，當時他們手上尚未拿刀，‧‧結果他們便馬上上車去拿刀
    子，再來追殺己○○，當時我見狀往經國路方向跑走，己○○是往大廳內跑，等到我又回到大廳去看時，乙○○還在砍
    殺己○○，我看到的部分是乙○○砍殺己○○二、三刀，還
    有「阿威」站在一旁離很近等語（見上開他字偵查卷第二二
    至二四頁）；於九十二年三月二十日檢察官訊問時亦具結並
    當庭指認係被告乙○○持刀砍殺告訴人己○○，被告丁○○
    站在己○○旁邊，當時乙○○上半身未穿衣服等語（見九十
    二年度偵字第一五九○號偵查卷《下稱第一五九○號偵查卷
    》第六二、六七、六八頁）；嗣於本院審理時具結證稱：我
    在偵訊時指認的是乙○○砍殺己○○，二把刀跟一支棒球棍
    是分別由三人拿的，丁○○當天有拿一把西瓜刀，是乙○○
    下手砍，砍很多刀，乙○○打赤膊拿西瓜刀追著己○○，己○○跌倒在地，乙○○仍繼續砍，沒有看到乙○○身上有血
    ，我當時在大廳，離己○○被砍的地方約三、四步距離，Ｋ
    ＴＶ大廳錄到己○○被追砍跌倒後，有一人把乙○○拉開，
    那人就是我，我穿白色襯衫，我事後才知道是丙○○叫己○○下來，因為己○○有先上去看包廂，「跟我老大作對就是
    這樣」這句話，我是事後聽己○○說的，許俊郁砍己○○時
    ，丁○○在旁邊跟己○○講話，當天我沒有看見有七、八個
    人在打乙○○等語（見本院卷第二七六至二八一頁、第二八
    九至二九○頁）。依據證人辛○○上開證述內容可知，被告
    乙○○確有持西瓜刀砍殺告訴人己○○，而被告丁○○於乙○○砍己○○當時，則是持西瓜刀站在一旁並對著己○○講
    話，而此證述內容核與告訴人己○○上開指訴現場有二人拿
    刀，綽號「阿威」男子沒有砍，但有說「與我們大仔作對就
    是這樣」的話等情節大致相符。
三、證人庚○○於九十二年二月十七日檢察官訊問時具結證稱：
    看見乙○○持刀砍殺己○○，砍了五、六刀，是往背部、頭
    部砍，有幾刀是己○○以手去擋，手被砍到，乙○○、「阿
    威」都有持刀，我們先上樓後，丙○○打電話說乙○○要找
    我們，下樓時，見到許俊郁已在馬路上看我們是否下樓，他
    看見我們後就回車上拿西瓜刀來砍我們，我以前看過「阿威
    」一、二次，只知道他綽號叫「阿威」，「阿威」和乙○○
    都是宜蘭人，我們有一起唱過歌，己○○被砍後，「阿威」
    拿刀進來，當時我已經在裡面查看己○○的傷勢，「阿威」
    有無說什麼，我已經不記得了（見上開他字偵查卷第四八至
    五四頁）；於九十二年四月八日檢察官訊問時復證稱：乙○○及「阿威」都是拿西瓜刀，該刀約六十公分長（見偵字第
    一五九○號偵查卷第九六頁）；於本院審理時再結證稱：我
    記得有人打電話叫己○○下來說乙○○在下面，己○○就下
    來，在ＫＴＶ大門外和乙○○發生口角、推擠，乙○○、丁○○回車上拿刀後，乙○○拿刀進大廳砍己○○，最後要走
    時看到丁○○拿刀站在大門口，還有人拿棒球棍，乙○○上
    半身赤膊，拿刀砍己○○之背部，我過去幫己○○止血時，
    丁○○站在門口說「阿繼，今天看在阿華的面子放過你」就
    走了等語（見本院卷第二八一至二九○頁）。證人庚○○證
    述關於看到被告乙○○、丁○○二人均自車上拿出西瓜刀、
    被告乙○○下手砍告訴人己○○、被告丁○○持刀站在一旁
    並有開口說話等情，核與告訴人己○○、證人辛○○上開所
    述大致相符。雖告訴人己○○與證人庚○○對於被告丁○○
    當時說話內容究竟為何，有「與我們大仔作對就是這樣」及
    「阿繼，今天看在阿華的面子放過你」等不同內容，然此有
    可能是因為當時證人與告訴人所處位置，分別與被告丁○○
    所站位置距離間之差距，或在當時因身處生命受威脅之情況
    下，造成各人在現場所聽到的話可能因緊張而各有不同之會
    意，或可能因受聽力能力之影響，而有上開內容之差異，然
    可確定者是，二人所聽到的內容均有「教訓」、「警告」之
    意，故被告丁○○確實有在告訴人己○○遭砍殺後，在現場
    持刀出言警告之行為，應可以認定。
四、查被告丁○○、乙○○於案發當晚是共乘車牌號碼ＩＩ－一
    二八八號自用小客車到達「笑傲江湖ＫＴＶ」，而該車是被
    告丁○○請證人戊○○代為向八達汽車租賃公司租賃之事實
    ，除據被告丁○○供承在卷外，並據證人戊○○於偵訊時證
    述屬實（見第一五九○號偵查卷第九七頁），另證人即上開
    八達汽車公司之負責人張道遠於偵訊時亦證稱該車是戊○○
    於九十一年七月二日下午三時租用，至同年八月一日晚上十
    時才還車等語（見上開他字偵查卷第六三至六五頁）。按一
    般自小客車之租車費用並不便宜，每日少則新台幣（下同）
    一千餘元，多則數千元不等，視所租車輛之車齡、廠牌、車
    型而定。依據證人張道遠上開所述可知，上開車輛之租期長
    達一月，而被告丁○○於本院審理時亦坦承總共拿了二、三
    次，每次均二萬餘元之租車費用給證人戊○○，可見該車一
    個月之租車費用高達六萬餘元，而此數目非一般人所能負擔
    ，被告丁○○與證人戊○○若不是有相當之交情或熟稔之朋
    友信任關係，證人戊○○怎可能願意出面幫被告丁○○長期
    承租上開車輛，並願承擔如被告丁○○未給付車租或將上開
    車輛毀損、遺失時所應負之金錢賠償風險？
五、又證人戊○○與告訴人己○○於八十九年、九十年間曾共同
    經營地下錢莊，因為放款糾紛而同遭檢察官以涉犯殺人、重
    利罪嫌起訴，該案經臺灣高等法院於九十二年八月二十九日
    以九十二年度上訴字第九六七號判決確定，證人戊○○所涉
    犯殺人罪嫌部分，經變更起訴法條而以傷害罪判處有期徒刑
    一年六月確定，告訴人己○○則判決無罪確定，此有該判決
    書一件在卷可參。而在該案繫屬於本院審理期間，告訴人己○○竟於九十一年七月二十五日遭被告乙○○持刀砍殺，查
    ，被告乙○○於九十二年三月二十日接受檢察官訊問時先供
    稱自己與告訴人己○○沒有仇恨及糾紛（見第一五九○號偵
    查卷第六四頁），嗣因證人辛○○於同期日當庭指認被告乙○○，另證人庚○○亦於九十二年四月八日偵訊時當庭指認
    被告乙○○即是持刀砍殺告訴己○○之人，被告乙○○始於
    該期日改口稱因為伊知道告訴人己○○在賣毒品，己○○就
    一直在找伊，且打電話騷擾伊家人（見第一五九○號偵查卷
    第九九頁）等語。然查，若果真如被告乙○○所稱伊知道告
    訴人己○○在賣毒品云云，則衡情告訴人己○○應甚為害怕
    遭被告乙○○向司法機關舉發其不法行為才是，怎可能反而
    行為囂張地打電話騷擾被告，被告上開辯詞之真實性，實為
    可疑，且不符常情，不足以作為認定被告乙○○砍殺告訴人
    己○○之動機。反觀，被告丁○○與證人戊○○之交情匪淺
    ，已如前述，而告訴人己○○於偵訊時亦指稱丁○○說「與
    我們大仔作對就是這樣」的話，是因為在上開殺人案件中，
    證人戊○○要求告訴人替他頂罪，因告訴人不答應，而導致
    戊○○生氣之故。再者，被告丁○○於偵訊時即稱自己與告
    訴人己○○沒有恩怨，不太認識告訴人（見第一五九○號偵
    查卷第五九、一三九頁），可見被告丁○○本人並無出言「
    教訓」、「警告」告訴人己○○之動機，然被告丁○○確實
    於案發現場為該行為，如前所述；則被告乙○○、丁○○二
    人行為之動機應是如告訴人上開指訴之情形，亦即被告乙○○、丁○○係因證人戊○○與告訴人己○○二人於上開殺人
    案件中所生之嫌隙，而藉機於案發當晚幫證人戊○○教訓告
    訴人己○○，而由此犯罪動機推論，更加可以認定被告丁○○於案發當晚確實有對告訴人己○○出言警告「與我們大仔
    作對就是這樣」一語之事實。
六、復有臺灣新竹地方法院檢察署檢察官及本院分別勘驗案發當
    時，設在「笑傲江湖ＫＴＶ」大廳及大門之監視器內容所製
    作之勘驗筆錄各一件、暨翻拍自監視器畫面之相片二十五紙
    在卷可稽（見第一五九○號偵查卷第一五一、一五二頁、他
    字偵查卷第八二至八七頁、本院卷第二○九、二一○、二一
    七至二二三頁）。勘驗結果為大門錄影光碟顯示：被告丁○○於九十一年七月二十五日凌晨三時四十七分五十一秒至同
    分五十四秒之間，手持一把刀械自大門進入大廳；被告乙○○於三時四十八分三秒至同分五秒之間，手持一把刀械站立
    在大門外；三時四十八分五秒至同分十七秒之間，被告丁○○持刀械自大廳至大門，於三時四十八分九秒與被告乙○○
    各持一把刀械在大門前一同離開。大廳內側錄影光碟顯示：
    被告乙○○持一把刀自大門至大廳內側方向追趕告訴人己○○，告訴人倒地後，被告乙○○持一把刀械由上往下砍告訴
    人上半身一次，之後被告丁○○持刀自大門方向進入大廳內
    側察看，再往大門方向離開。此勘驗內容與告訴人己○○、
    證人辛○○、庚○○上開所述被告乙○○砍殺告訴人之經過
    情形相符，更加可以證明告訴人之指訴及上開證人之證述並
    非虛假。而被告丁○○於偵訊時亦坦承拿刀進入大廳時有對
    著告訴人己○○講話，此亦與告訴人己○○、證人庚○○上
    開所稱被告丁○○出言警告之時間、地點相符，足以證明被
    告丁○○即是在進入大廳內側當時出言警告告訴人己○○「
    與我們大仔作對就是這樣」之事實。故此，本件案發當時，
    被告乙○○、丁○○各持一把刀，由被告乙○○下手砍殺告
    訴人，被告丁○○出言警告告訴人之事實，應可認定。
七、按於殺人案件，行為人所使用兇器之種類、被害人所受傷痕
    之多少、是否為致命部位、被害人所受傷害之程度、行為人
    加害之部位及其用力之程度，均可作為事實審法院判斷行為
    人有無殺意之心證依據。查，告訴人遭被告乙○○持刀砍殺
    ，因此受有氣胸、血胸、背部巨大裂傷深及右肺及肋骨脊椎
    ，右手腕刀傷深及腕間節多根肌腱斷裂，頭部刀傷深及顱骨
    ，右上臂刀傷及皮膚缺損、左上臂刀傷深及肌肉及骨骼等傷
    害，並已達輕度肢障之程度，有行政院衛生署新竹醫院甲種
    診斷證明書、中華民國身心障礙手冊各一件在卷可稽。觀之
    己○○所受傷害之部位為背部、頭部，均為人體之致命部位
    ，持刀加以戕害，足以發生使人喪失生命之結果；再觀之己○○背部之裂傷深及右肺及肋骨脊椎，頭部之刀傷已深及顱
    骨、右手腕刀傷深及腕間節致肌腱斷裂多根，可見被告乙○○用力之猛。益徵被告乙○○主觀上具有殺人之犯意。而被
    告丁○○雖未下手砍殺告訴人，然其於案發當時，以手持一
    把刀，並於告訴人己○○遭被告乙○○砍殺倒地後，尚且出
    言以「與我們大仔作對就是這樣」一語警告己○○，足認被
    告丁○○與乙○○間，主觀上有殺人之犯意聯絡，客觀上亦
    有殺人之行為分擔。
八、綜上所述，被告丁○○、乙○○因告訴人己○○不願於上述
    案件中幫其二人之大哥即證人戊○○頂罪，而對告訴人因此
    心生不滿，於上揭時、地遇到告訴人，即持刀砍殺告訴人之
    事證明確，被告丁○○、乙○○共同殺人未遂之犯行，堪以
    認定。
參、對於被告辯解本院之判斷：
一、被告丁○○辯稱：不知道戊○○與己○○經營地下錢莊，且
    不知其二人間有何糾紛，在本案發生前並不認識己○○，也
    沒有到車上取出刀子，被告手上所持的刀，是自乙○○處搶
    下，否認有對己○○說「與我們大仔作對就是這樣」云云。
二、被告乙○○辯稱：案發當晚沒有與案外人丙○○交談，沒有
    要求丙○○通知告訴人己○○下樓，也沒有跟丁○○一起到
    車上拿刀子，沒有聽到丁○○說「與我們大仔作對就是這樣
    」，自己並不認識戊○○，亦不知道戊○○與己○○是否認
    識，毆打己○○時下手並沒有那麼重，己○○應該不至於有
    這麼嚴重之傷勢，而且持以毆打己○○之工具，是從庚○○
    手上搶過來的，當時因自己遭七、八個人毆打才會反擊，是
    出於自衛云云。
三、不採之理由：
（一）被告丁○○與戊○○之關係如何，業經本院以上述第貳、
      四、五所示之理由，認定為交情匪淺之朋友關係，而被告
      乙○○與被告丁○○同屬宜蘭同鄉，據被告二人於本院所
      稱，乙○○平常居住在宜蘭，案發前一日即九十一年七月
      二十四日剛自宜蘭來新竹找被告丁○○，被告丁○○因此
      招待乙○○至ＫＴＶ唱歌，顯然被告二人交情不錯。況有
      無殺人犯意之認定，並不以行為人與被害人間是否本來就
      熟識為斷，素昧平生之人，亦可能因為偶發之衝突而萌殺
      人之意，又本件被告二人之殺人動機，本院已認定如上述
      ，故被告二人以不認識戊○○或己○○云云，資為辯解，
      並不可採。
（二）而告訴人所受之上開傷勢，確實是遭被告乙○○持刀砍傷
      ，已如前述，且上開勘驗結果亦顯示己○○於凌晨四時五
      分三十五秒時，由救護人員抬上擔架載離，當日即至新竹
      醫院急診手術並入加護病房治療，亦有上開診斷證明書可
      參，被告乙○○辯稱己○○所受上開傷勢非其所為，顯為
      卸責之詞。
（三）被告二人確實有至車上拿取刀子之事實，已迭據證人辛○○、庚○○證述如上，被告乙○○雖辯稱因自己遭七、八
      人毆打，故從證人庚○○處搶下工具後反擊，惟證人庚○○於本院審理時證稱當日並未攜任何帶工具到ＫＴＶ等語
      ，且如果被告真有遭七、八人毆打，何以ＫＴＶ大門之監
      視器完全沒有被告乙○○遭人圍毆之畫面，且與被告乙○○同行之被告丁○○於本院審理時亦稱沒有看到乙○○遭
      七、八人毆打。又乙○○若真遭人圍毆，衡情身上所受傷
      害必不輕，但同行之被告丁○○不僅未將乙○○送醫，經
      本院函查結果，被告乙○○竟是於翌日即二十六日始至國
      軍新竹醫院就醫，且就醫當時並無明顯外傷，只是抱怨噁
      心、嘔吐乙情，有國軍新竹醫院九十三年十月二十六日函
      一件在卷可參（見本院卷第一六三頁），明顯與被告乙○○所辯稱遭七、八人毆打之辯解不符。
（四）按刑法上之「正當防衛」構成要件，必須客觀上有現在不
      法侵害之防衛情狀存在，且防衛行為須是適當且必要之行
      為，主觀上係出於防衛自己或他人權利之防衛意思始可。
      查，本件並無證據證明被告乙○○於案發當時係處於客觀
      上受有現在不法侵害之情形，退一步言，縱有此侵害情形
      存在，然以被告乙○○身體上並無明顯外傷觀之，可見所
      受侵害並非嚴重，對照告訴人己○○所受之上開傷勢，如
      果被告乙○○係為阻止他人或己○○之攻擊，僅其中一、
      二刀即足以使告訴人喪失攻擊能力，而足以自衛，被告乙○○竟是朝告訴人己○○之背部、頭部等要害多次砍殺，
      復用力為之，可見被告乙○○主觀上並不僅是在防止現時
      之攻擊，而是具有殺人之犯意。被告乙○○辯稱是自衛云
      云，不足採之。
（五）被告丁○○雖據證人甲○○之證述欲證明自己並未為本件
      犯行，然查，被告丁○○、乙○○於警、偵訊之初，均稱
      當日同行至ＫＴＶ者為黃仁信，並未提及甲○○，而被告
      二人與黃仁信均熟識，對於黃仁信之長相亦能辨識，已據
      被告二人於本院審理時供述在卷，可見應無誤認之可能，
      但被告二人竟先稱是黃仁信同行，又改稱是甲○○同行，
      顯然不符常情，故縱證人甲○○於本院審理時證述自己確
      有一同至ＫＴＶ等語，然該證述之真實性，已因被告二人
      之反覆供述而受質疑，故本院認為不足採為對被告二人有
      利認定之證據。
肆、論罪科刑之理由：
一、核被告丁○○、乙○○所為，均係犯刑法第二百七十一條第
    二項、第一項之殺人未遂罪。
二、被告二人就上開殺人犯行，有犯意之聯絡及行為之分擔，均
    為共同正犯。
三、被告二人已著手於殺人罪之實行而未發生死亡之結果，均應
    依未遂犯之規定減輕其刑。
四、被告二人共同基於單一之殺人犯意，而由被告乙○○接續多
    個殺人行為，造成告訴人己○○多處之傷勢，均為接續犯，
    係屬單純一罪。
五、被告丁○○有事實欄一、所述之前科，於九十年十一月五日
    執行完畢乙情，有臺灣高等法院被告前案紀錄表一件，在卷
    可參。其於受有期徒刑執行完畢後五年內，再犯本件有期徒
    刑以上刑之罪，為累犯，應加重其刑，並依法先加後減之。
六、爰審酌被告丁○○、乙○○因戊○○與告訴人己○○間之恩
    怨，而為幫戊○○教訓己○○之犯罪動機，竟公然在公共場
    所持刀行兇，視法律為無物，犯罪手段兇殘，惡性重大，犯
    後仍飾詞狡辯，毫無悔意，且所為已使告訴人肢體殘障，竟
    迄未與告訴人和解並賠償告訴人之損害，犯後態度不佳、被
    告二人參與殺人犯行之程度及行為分擔情形等一切情狀，分
    別量處如主文所示之刑，以示懲儆。
七、至供被告二人犯罪所用之西瓜刀二把，並未扣案，為免將來
    執行之困難，爰不為沒收之宣告，附此敘明。
伍、適用法律：
一、刑事訴訟法第二百九十九條第一項前段。
二、刑法第二十八條、第二百七十一條第二項、第一項、第二十
    六條前段、第四十七條。
本案經檢察官傅伊君到庭執行職務。
中    華    民    國    95    年    6     月    30    日
                  刑事第六庭審判長  法  官  遲中慧
                                    法  官  林昌義
                                    法  官  魏瑞紅
以上正本證明與原本無異。
如不服本判決，應於送達後10日內向本院提出上訴狀。
中    華    民    國    95    年    6     月    30    日
                                    書記官  吳月華
附錄論罪科刑法條：
中華民國刑法第271條
(普通殺人罪)
殺人者，處死刑、無期徒刑或 10 年以上有期徒刑。
前項之未遂犯罰之。
預備犯第 1 項之罪者，處 2 年以下有期徒刑。


司法院資訊處製作；財團法人民間司法改革基金會備份。
